【裁判字號】    98,交聲,1223
【裁判日期】    990226
【裁判案由】    聲明異議
【裁判全文】
臺灣臺南地方法院交通事件裁定        98年度交聲字第1223號
移送機關    交通部公路總局嘉義區監理所臺南監理站
異議人即
受處分人    甲○○
上列異議人即受處分人因違反道路交通管理處罰條例案件，對於
交通部公路總局嘉義區監理所臺南監理站民國98年9 月9 日所為
之裁決處分（處分案號：嘉監南字第裁74-S00000000號）聲明異
議，本院裁定如下：
    主  文
異議駁回。
    理  由
一、原處分意旨略以：異議人即受處分人甲○○（下稱異議人）
    其所有車牌號碼H3P-108 號重型機車，於民國98年7 月20日
    18時25分許，在臺南市○○路與新興路之交岔路口，因駕駛
    人未依兩段式左轉標誌之指示而逕行左轉，因而有「不依標
    誌、標線、號誌指示」之違規行為，遭臺南市警察局第六分
    局警員逕行製單舉發，嗣經移送機關即交通部公路總局嘉義
    區監理所臺南監理站認其違規事證明確，依照道路交通管理
    處罰條例第48條第1 項第2 款及第63條第1 項第1 款之規定
    ，裁處異議人罰鍰新臺幣（下同）600 元，並記違規點數1
    點等處分。
二、本件聲明異議意旨略以：執勤員警於舉發違反道路交通管理
    事件通知單上駕駛人姓名欄記載「逕行舉發（黑色）」，亦
    即機車顏色為黑色，但異議人之機車顏色係藍色，因之，異
    議人認當時正值交通顛峰時段，執勤員警對機車既已分辨錯
    誤，其誤認車號之可能性極大。況異議人並未於前揭時、地
    騎乘上開機車行經新興路與金華路口，平時該機車僅異議人
    使用，亦無將該機車借予他人使用之習慣，故執勤員警於駕
    駛特徵陳述駕駛人係男性乙節，令人費解。且執勤員警亦未
    檢具違規證據資料，僅憑其告知違規事實及經過之片面說詞
    逕為裁決，異議人實難以信服，因而為此聲明異議，請求撤
    銷原處分等語。
三、按汽車駕駛人轉彎時，不依標誌、標線、號誌之指示者，處
    600 元以上1,800 元以下罰鍰，並記違規點數1 點，道路交
    通管理處罰條例第48條第1 項第2 款、第63條第1 項第款分
    別定有明文。又按道路交通管理處罰條例第7 條之2 、同條
    例第85條第1 項及違反道路交通管理事件統一裁罰基準及處
    理細則第36條之規定，如係逕行舉發之情形，應按已查明之
    資料，由舉發機關送達被通知人即汽車所有人，再由汽車所
    有人依通知單之應到案日期前到案，檢附相關證據及應歸責
    人相關證明文件，向處罰機關告知應歸責人，處罰機關應另
    行通知應歸責人到案依法處理，逾期未依規定辦理者，處罰
    機關始得依本條例各該違反條款規定處罰。
四、經查：
(一)異議人其所有車牌號碼H3P-108 號重型機車，於98年7 月20
    日18時25分許，在臺南市○○路與新興路之交岔路口，因駕
    駛人未依兩段式左轉標誌之指示而逕行左轉，經警認其有不
    依標誌、標線、號誌指示之違規行為，由臺南市警察局第六
    分局警員逕行製單舉發等情，有臺南市警察局98年7 月20日
    南市警交字第S00000000 號舉發違反道路交通管理事件通知
    單1 紙附卷可稽。另證人即當日舉發本違規事件之臺南市警
    察局第六分局警員蔡振松於98年10月14日本院調查時到庭結
    證稱：「（問：本件是否你舉發？〈提示舉發單並告以要旨
    〉）是我舉發的。」、「（問：當時情形如何？）當時我是
    在執行交通人員勤務，我站在金華、新興路的東北角，即圖
    示位置，違規機車本應兩段式左轉，但是違規駕駛未依兩段
    式左轉，駕駛該男子未戴安全帽，前座壹個小孩亦未戴安全
    帽，後座有一名女子有戴安全帽，違規駕駛違規左轉到金華
    路我所站立之前方，在此之前我已吹哨子且指揮違規駕駛人
    停車，但是駕駛人沒有停車，直接左轉往金華路二段三巷之
    巷子進去。」、「（問：當時金華路、新興路口之交通流量
    如何？）蠻大的。」、「（問：當時違規左轉之車輛是否只
    有這一輛？）機車只有該違規機車。」、「（問：你距離違
    規機車最近之距離大約幾公尺？）約十幾公尺。」、「（問
    ：當時光線如何？）天色還亮著。」、「（問：你取締本件
    違規事件時，有無其他車輛或是物品阻擋你的視線？）都沒
    有。」、「（問：你剛剛證稱你有對機車駕駛人吹哨子並指
    揮他停車，當時駕駛人反應為何？）他有看到我，就是因為
    有看到我，所以便直接左轉進入金華路二段三巷巷子。」等
    語明確（詳本院卷第33頁至第34頁），並有其繪製之現場簡
    圖乙紙在卷（詳本院卷第36頁）可佐。
(二)另按交通勤務警察或依法令執行交通稽查任務人員，開單舉
    發違反道路交通管理處罰條例所列之違規事實，經公路主管
    機關或警察機關所為之裁決處罰，本質上為行政處分，係公
    務員基於職務上權力，依法就特定之具體事件所為具公法上
    效果之單方行政行為，基於公務員為公法上行為具有公信力
    之原則，該行政行為當可被推定為真正，其據以依法處分之
    事實認定亦為正確無誤。本此公信原則，乃立法者賦予行政
    機關制定違反道路交通事件統一裁罰標準及處理細則，使執
    勤警員得當機處分以達其維護交通秩序、安全之行政目的。
    本件舉發警員蔡振松與異議人間，並無怨隙，且係毫不相識
    之人，復經具結在卷，衡情應無設詞攀誣，或虛構違規事實
    陷害異議人之理！且本院查無任何證據足資證明執勤員警有
    捏造事實違法取締之情事存在，則執勤警員本其維護交通秩
    序、安全職責所為之舉發，自應受到合法、正確之推定。況
    本件違規情形一過即逝，並非長期存在，難以要求警察必備
    有照相、錄影器材取證。是本件違規情形縱未有採證照片或
    係錄影為佐證，然本件違規情形既經本件舉發之員警蔡振松
    於本院調查時結證在卷，亦為證據方法之一種，且其所述內
    容並無何矛盾或違背經驗法則之處，自得為本院判斷之依據
    。綜此，依證人蔡振松上揭證述可知，當天攔查過程係以近
    距離目視方法記下拒絕停車之車輛牌照號碼，且其於舉發違
    規當時所處之位置，視線清晰，並未受其他招牌、路樹或他
    物所遮蔽等情形，其應可極易分辨、觀察違規車輛之牌照號
    碼、車體顏色及車型，復經查詢車籍資料比對無誤後，方據
    以製單舉發，堪信本件舉發之警員應無誤看、誤記之虞。
(三)至於異議人固辯稱：執勤員警於舉發違反道路交通管理事件
    通知單上記載機車顏色為黑色，惟伊之機車顏色係藍色云云
    ，並提出上開機車照片1 幀在卷可稽。然證人即本件舉發之
    員警蔡振松於本院調查時復證稱：「（問：你在舉發通知單
    上記載該違規機車是黑色？）是的。」、「（問：照片所示
    機車是否你所看到之違規車輛？〈提示機車照片〉我當時專
    注看車牌，所以沒有注意到他車後之顏色為何，但是他在轉
    過來時，我有注意他車身顏色，回到派出所後我調閱車籍資
    料，與我看到之型號、車種是一樣的，所以我便製單舉發，
    並註明顏色係黑色。」等語明確（見本院卷第34頁）；又觀
    之異議人提出之上開機車照片，其車身尾部為藍色，而車身
    兩側均為黑色，此核與舉發員警所見違規車輛之車身兩側之
    顏色相符。是縱然本件舉發員警未注意違規車輛尾部之顏色
    並記明於舉發通知上，然本件舉發通知上既已記載違規車輛
    之車牌號碼及車身顏色達足以辨明違規車輛之程度，且該等
    記載核與異議人所有上開機車之車籍資料相符，復經證人蔡
    振松到庭具結證述明確，此等輕微之瑕疵，尚不致影響本件
    舉發之正確性。從而，異議人所有之上開機車，於上揭時、
    地，確有駕駛人不依標誌、標線、號誌指示之違規行為，應
    堪認定。
(四)末按，異議人既為上開機車所有人，自可推定上開機車為異
    議人事實上所管領支配所及，茍無遭竊、遺失等已逸脫其實
    力管領之情形，衡情，本件違規當日騎乘上開機車行經違規
    地點之人，如確非異議人本人，亦必係經其同意使用該車之
    人，異議人理應知悉其確實身份。惟異議人並未提出相當之
    證據以供本院審酌、調查，而對異議人為有利之認定。則依
    前揭道路交通管理處罰條例第85條之規定，異議人若認受逕
    行舉發之違規行為應歸責他人者，應於舉發違反道路交通管
    理事件通知單應到案日期前，檢附相關證據及應歸責人相關
    證明文件，向處罰機關告知應歸責人，異議人既未於期限內
    向原處分機關告知實際駕駛人，自不能因此免除其應負之責
    。
五、綜上所述，異議人所有之車牌號碼H3P-108 號重型機車，於
    上揭時、地，確有駕駛人不依標誌、標線、號誌指示之違規
    行為，堪以認定。則移送機關依道路交通管理處罰條例第48
    條第1 項第2 款、第63條第1 項第1 款及違反道路交通管理
    事件統一裁罰基準表之規定，裁處異議人罰鍰600 元，並記
    違規點數1 點，於法並無違誤。是本件異議人之異議為無理
    由，應予駁回。
六、據上論斷，應依道路交通管理處罰條例第87條第2 項、道路
    交通案件處理辦法第19條，裁定如主文。
中    華    民    國    99    年    2     月    26    日
                        交通法庭法  官  鄭燕璘
以上正本證明與原本無異。
如不服本裁定應於送達後5日內向本院提出抗告狀（應附繕本）
。
                                書記官  蔡明峰
中    華    民    國    99    年    2     月    26    日

司法院資訊處製作；財團法人民間司法改革基金會備份。
